【裁判字號】    92,台上,1513
【裁判日期】    920327
【裁判案由】    違反麻醉藥品管理條例
【裁判全文】
最高法院刑事判決                              九十二年度台上字第一五一三號
    上  訴  人  甲○○
                        梁建成.
右上訴人因違反麻醉藥品管理條例案件，不服台灣高等法院高雄分院中華民國九十一
年九月十日第二審更審判決 (九十一年度重上更(三)字第六七號，起訴案號：台灣高雄
地方法院檢察署八十四年度偵字第一六三八九、二四八一五號) ，提起上訴，本院判
決如左：
    主  文
原判決撤銷，發回台灣高等法院高雄分院。
    理  由
本件原判決認定：上訴人甲○○意圖營利，與一不詳姓名之成年男子，共同基於非法
販賣化學合成麻醉藥品安非他命之概括犯意，自民國八十四年七月間某日起，至同年
八月十四日止，在高雄市○○○路一七四號甲○○經營之「民主檳榔攤」，連續將安
非他命販賣予李建輝 (現更名為李志宗) 、葉維典三次，李建輝、葉維典二人每次均
共同出資並一同前往上開檳榔攤，由李建輝出面與甲○○接洽購買，議定數量及價格
後，甲○○再打電話通知上開不詳姓名之成年男子將安非他命送至前開檳榔攤，交由
甲○○轉交予李建輝，甲○○以此方式牟利。其中第一次售予李建輝安非他命三包，
價錢為新台幣 (下同) 五千元；第二次售予安非他命三包，價錢亦為五千元；第三次
於八十四年八月十四日售予安非他命八包，總價一萬四千元。嗣於八十四年八月十八
日下午六時十分許，警方至高雄市前鎮區○○○路一三一巷二十之四號，在李建輝臥
室內搜索查獲安非他命八小包，李建輝、葉維典於警訊時供稱其二人所施用之安非他
命係向甲○○購買，警方遂於同日晚上十時五十分許，在上開檳榔攤查獲甲○○等情
。因而撤銷第一審關於上訴人非法販賣化學合成麻醉藥品部分之判決，改判論處上訴
人共同連續非法販賣化學合成麻醉藥品罪刑，固非無見。
惟查：(一)共同被告所為不利於己之供述，固得採為其他共同被告犯罪之證據，惟此項
不利於己之陳述，依刑事訴訟法第一百五十六條第二項規定，仍應調查其他必要之證
據以資審認其是否與事實相符，而不能僅憑此項陳述，為其他共同被告不利之斷定。
又依修正前麻醉藥品管理條例第十三條規定，吸用安非他命之人，如供出安非他命之
來源因而破獲者，得減輕其刑。是吸用安非他命之人就安非他命來源所為之供述，虛
偽之危險性較高，為擔保其真實性，更應有其他足以令人確信其陳述為真實之佐證，
始能採為判決之基礎。本件上訴人甲○○始終否認有非法販賣安非他命予李建輝、葉
維典之犯行，原判決認定上訴人於前開時地，連續三次非法販賣安非他命予李建輝、
葉維典二人，係以共同被告即同一時、地被捕之李建輝、葉維典之供述為其證據。雖
李建輝、葉維典於警訊及偵審中均供稱向上訴人購買安非他命，惟此僅足為其供述有
無瑕疵之準據，不足為與事實相符之證明，本院前幾次判決發回意旨已予指明，究竟
李建輝、葉維典二人所為不利於上訴人之供述，如何足認與事實相符？警方查獲李建
輝、葉維典二人吸用安非他命，於李建輝、葉維典供出所施用之安非他命係向上訴人
購買後，是否曾就上訴人涉嫌非法販賣安非他命之事實進一步蒐證補強，以調查有無
其他必要之證據存在？抑僅憑吸用安非他命之李建輝、葉維典二人在警訊中供稱安非
他命係向上訴人購買，即以上訴人涉有非法販賣安非他命罪嫌率行移送偵查？原審未
為詳實之調查及充分之說明，遽論處上訴人非法販賣化學合成麻醉藥品罪刑，自屬於
法有違。(二)犯罪事實應依證據認定之，無證據不得推定其犯罪事實，刑事訴訟法第一
百五十四條定有明文。縱上訴人有施用安非他命習性，其是否因常與販毒者接洽而成
為下游販毒者，並憑藉販賣安非他命圖利以籌措資金供其繼續施用毒品，仍應依積極
證據認定之。原判決謂參諸常情，施用安非他命者因施用需要而常與販毒者接洽，進
而與販毒者聯線成為下游販毒者，憑藉販賣安非他命圖利以籌措資金供其本人繼續施
用毒品之情形，所在多有。上訴人因沾染施用安非他命惡習，進而販售安非他命圖利
，實有可能，因此，李建輝、葉維典指訴上訴人販賣安非他命，應屬真實可信云云。
顯係以推測之詞，為判斷之依據，違反證據法則。(三)查扣案之安非他命八小包，係警
方於八十四年八月十八日至高雄市前鎮區○○○路一三一巷二十之四號葉維典、李建
輝住處搜索查獲，距原判決所認定上訴人最後販賣安非他命予李建輝、葉維典之同年
月十四日，已相隔四天，而搜索查獲之地點，又是葉維典、李建輝二人之住處，並非
上訴人居住或經常出入之處所，警方自李建輝、葉維典住處查扣八小包安非他命，以
及李建輝、葉維典均供承本身有吸用安非他命，葉維典並經採尿檢出甲基安非他命陽
性反應，固可資為李建輝、葉維典有非法持有、吸用安非他命之證明，究不足以令人
確信其二人所為安非他命係向上訴人購買之陳述為真實。原判決援引上開資料，謂李
建輝、葉維典指述向上訴人購買安非他命施用等情，顯非虛妄云云，亦嫌速斷，難昭
折服。上訴意旨指摘原判決不當，為有理由，應認仍有發回更審之原因。又原判決理
由第四項不另為無罪之諭知部分，檢察官以與前開部分有連續犯裁判上一罪關係起訴
，基於審判不可分原則，應併予發回。
據上論結，應依刑事訴訟法第三百九十七條、第四百零一條，判決如主文。
中      華      民      國    九十二    年      三      月    二十七    日
                              最高法院刑事第七庭
                                  審判長法官  張  信  雄
                                        法官  賴  忠  星
                                        法官  張  清  埤
                                        法官  呂  永  福
                                        法官  林  開  任
      右正本證明與原本無異
                                              書  記  官
中      華      民      國    九十二    年      四      月      四      日


司法院資訊處製作；財團法人民間司法改革基金會備份。
